最高法院刑事判決　　　　　　　　　　　　　　　九十一年度台上字第六七七九號
　　上　訴　人　甲○○
　　選任辯護人　邱創舜律師
右上訴人因違反台灣地區與大陸地區人民關係條例案件，不服台灣高等法院中華民國
九十年十二月五日第二審判決（九十年度上訴字第三一○二號，起訴案號：台灣台北
地方法院檢察署八十四年度偵字第一六四八二號），提起上訴，本院判決如左：
    主  文
上訴駁回。
    理  由
按刑事訴訟法第三百七十七條規定：上訴於第三審法院，非以判決違背法令為理由，
不得為之。是提起第三審上訴，應以原判決違背法令為理由，係屬法定要件；如果上
訴理由狀並未依據卷內訴訟資料具體指摘原判決不適用何種法則或如何適用不當，或
所指摘原判決違法情事，顯與法律規定得為第三審上訴理由之違法情形不相適合時，
均應認其上訴為違背法律上之程式，予以駁回。本件原判決維持第一審論上訴人甲○
○以共同連續違反不得使大陸地區人民非法進入台灣地區之規定罪，判處有期徒刑拾
月之判決，駁回其在第二審之上訴。係依憑上訴人於警訊及偵查中供承有二次載運大
陸人士之自白，並參酌同案被告潘聰德、馬士狀、蔡懷明、翁連海之供詞及林觀興等
四十八名、林齊發等十一名大陸人士於警訊時之證詞、證人即內政部警政署保安警察
第七總隊淡水中隊小隊長陳建興之證言，及卷附內政部警政署保安警察第七總隊第一
大隊第五中隊及第一中隊非法入境大陸漁（人）民基本資料表、查獲大陸人民偷渡入
境初步偵訊（調查）資料表、偵訊（調查）筆錄、臨檢紀錄表檢附地圖（標註查獲地
點之經緯度）及現場照片、內政部民國九十年十月八日台（九十）內地字第九○六一
九○七號函及所附中華民國第一批領海基線、領海及鄰接區外界線令、中華民國第一
批領海基線表及簡圖影本、機漁船進出港檢查表，及臨檢紀錄表、中華民國漁船船員
手冊等證據資料，而為論斷，已敘述其所憑之證據及認定之理由。而以上訴人否認有
違反台灣地區與大陸地區人民關係條例之犯行，辯稱：二次行為被查獲之地點均在公
海上云云，為飾卸之詞，不足採取，在理由內依憑卷證資料，詳加指駁；並說明上訴
人於八十四年十月十六日第二次被緝獲之地點雖在台北縣三芝鄉后厝十九海浬處，惟
內政部警政署保安警察第七總隊第一大隊第一中隊係在三芝鄉后厝十一、五海浬處發
現上訴人，而追逐至三芝鄉后厝十九海浬處始緝獲上訴人，應認上訴人第二次被查獲
地點為台北縣三芝鄉后厝十一、五海浬處，該處領域雖無明確經緯坐標，無法精確測
量其距我國第一批領海基線距離，但以后厝臨海岸線為中心劃半徑十一、五海浬之半
圓海域，均在我國第一批領海基點彭佳嶼２（Ｔ５）經麟山鼻（Ｔ６）至大崛溪（Ｔ
７）基線段十二海浬內，而依中華民國領海及鄰接區法第三條規定，上開海域在我國
十二海浬領海範圍內；另上訴人於八十四年七月二十二日第一次被查獲之地點在台北
縣瑞芳鎮鼻頭角外海五、五海浬處，即內政部警政署保安警察第七總隊第一大隊第五
中隊臨檢紀錄表檢附地圖標註之東經一二一度二十二分、北緯二十五度十二分，係在
我國領海基線以內，屬內水範圍，視同領土；故上訴人嗣後辯稱：其二次行為均係航
行公海未駛入台灣地區云云，應不足採之理由。從形式上觀察，原判決並無採證違反
法則之違法情形存在。按取捨證據及認定事實，乃事實審法院職權之行使，其對證據
證明力所為之判斷，苟係基於吾人日常生活之經驗，而未違背客觀上應認為確實之定
則，並已敘述其何以為此一判斷之理由者，即不能指為違法。至刑之量定係實體法上
賦予法院得為自由裁量之事實，倘其未有逾越法律所規定之範圍，或濫用其權限，亦
不得任意指摘，執為上訴第三審之理由。經查上訴人於八十三年間曾因至大陸運送私
酒進口，而犯懲治走私條例罪，經台灣高等法院於八十四年十二月十九日判處有期徒
刑一年確定在案，核與本案犯罪之犯罪構成要件並不相同，已不生連續犯適用之問題
，原判決雖未予說明，然於全案情節及判決本旨並無影響。另原判決已說明第一審法
院審酌上訴人之品行、素行非佳、犯罪之動機及目的係因貪圖獲利、而以接運偷渡之
手段為之、且連續兩次被查獲，又係擔任漁船船長為主要行為人，及犯後雖未坦承犯
罪，惟態度尚稱良好等一切情狀，在法定刑範圍內量處有期徒刑十月，並以上訴人前
於八十三年間因違反懲治走私條例案件，經台灣高等法院判處有期徒刑一年確定在案
，本件又係連續犯，原審已量處較前案一年為低之刑，據以說明其上訴指摘原判決不
當，要求從輕量刑，為無理由，亦無違誤之處。上訴意旨以上訴人於本案之前已有走
私案件經判刑確定，該案與本案是否為連續犯，原審未予調查；原判決未說明本案量
刑與上訴人所犯前案走私案件比較，如何認為適當之理由；原審未精確測量台北縣三
芝鄉后厝外海十一、五海浬之距離，亦未敘明上訴人所述：伊係在距離淡水港五、六
十海浬公海上等有利辯解不採之理由，而指摘原判決有應於審判期日調查之證據未予
調查、理由不備、理由矛盾等違法云云，顯係置原判決所為明白論斷於不顧，猶執已
為原審指駁之陳詞爭辯，及對原審取捨證據與自由判斷證據證明力之職權行使及原判
決理由已經說明之事項，徒以自己之說詞，泛指其為違法，並為單純事實上之爭執，
均非適法之第三審上訴理由，其上訴違背法律上之程式，應予駁回。
據上論結，應依刑事訴訟法第三百九十五條前段，判決如主文。
中      華      民      國    九十一    年     十一     月    二十八    日
                              最高法院刑事第十庭
                                  審判長法官  林  增  福
                                        法官  邵  燕  玲
                                        法官  吳  昆  仁
                                        法官  陳  世  雄
                                        法官  惠  光  霞
      右正本證明與原本無異
                                              書  記  官
中      華      民      國    九十一    年     十二     月      五      日
